最　高　行　政　法　院　判　決
　　　　　　　　　　　　　　　　　　 96年度判字第00087號
上　訴　人　力晶半導體股份有限公司
代　表　人　甲○○
訴訟代理人　巫鑫會計師
　　　　　　林瑞彬律師
被 上訴 人　財政部臺灣省北區國稅局
代　表　人　乙○○
　　　　　　　　　　　　送達代收人　載玉民
上列當事人間因營利事業所得稅事件，上訴人對於中華民國94年
6月22日臺北高等行政法院93年度訴字第2196號判決，提起上訴
，本院判決如下：
　　主  文
上訴駁回。
上訴審訴訟費用由上訴人負擔。
　　理  由
一、上訴人民國87年度營利事業所得稅結算申報，原申報適用投
    資抵減之研究與發展支出為新台幣 (下同)746,447,657元，
    可抵減稅額為139,173,087元，經被上訴人初查剔除上訴人
    申報專為研究發展購買之專利權、專用技術及著作權之當年
    度攤折費用694,082,844元，核定上訴人當年度適用投資抵
    減之研究與發展支出為52,364,813元，可抵減稅額為
    7,854,722元，上訴人不服，申經復查結果，未獲變更，提
    起訴願，亦遭決定駁回，遂提起本件訴訟。
二、上訴人於原審起訴主張略以：行為時時促進產業升級條例第
    6條第1項及公司研究與發展人才培訓及建立國際品牌形象支
    出適用投資抵減辦法 (下稱投資抵減辦法)第2條第6款規定
    ，凡為促進產業升級，專為研究發展購買或使用之專利權、
    專用技術之當年度攤折費用，即得適用投資抵減。查上訴人
    引進日商三菱電機株式會社 (下稱日商三菱電機)16M、64M
    DRAM及16M、64M SDRAM、第四代16M DRAM設計、製造、測試
    及封裝等已開發完成之專門技術，係作為上訴人研發新產品
    、改進生產技術、改進提供勞務技術及改善製程所需之專用
    技術，是以上訴人給付日商三菱電機之費用，自符合投資抵
    減辦法第2條第6款所稱專為研究發展購買之專利權、專用技
    術及著作權其當年度攤折費用或支付費用，適用投資抵減辦
    法實屬應當。又所得稅法第4條第1項第21款規定租稅減免對
    象，為收取權利金之外國營利事業即日商三菱電機，而研究
    發展投資抵減之租稅優惠對象為支付權利金之營利事業即上
    訴人，核與促進產業升級條例第6條規定意旨及適用對象均
    不同，是以凡符合各該規定，自得分別享受是項租稅優惠，
    自無出賣人可免稅，買受人即不能適用後者應納稅額之投資
    抵減之論理法則及法律明文，被上訴人在法無明文下，逕以
    系爭權利金有所得稅法第4條第21項免稅規定之適用，即認
    該技術非專供研究發展使用，否准投資抵減，認事用法顯然
    錯誤。財政部89年9月15日台財稅第0890455926號函釋，係
    指營利事業與外國事業共同開發技術，而該技術若仍在研發
    階段，所支付予外國事業共同開發技術之研究發展費用，無
    所得稅法第4條第1項第21款免稅之適用，並未規定就已開發
    完成而取得權利金免稅之權利金，其權利金支出者即不得適
    用投資抵減，且上訴人引進該技術，並非將與日商三菱電機
    共同進行研發該項技術，而係以此已完成之技術用於上訴人
    研發新產品之助力，自無不得適用投資抵減之餘地。被上訴
    人誤解該函釋，誤認上訴人之研發事實，為與日商三菱電機
    共同開發「16M、64M等半導體產品技術」而稱「所引進之專
    門技術並非仍在研發階段，而係已開發完成可供生產使用…
    」而否准上訴人適用投資抵減，其認定事實有誤，且違背論
    理法則，爰請判決撤銷訴願決定及原處分等語。
三、被上訴人則略以：上訴人購自日商三菱電機之「16M、64M等
    半導體產品設計、製造、測試及封裝等專門技術」業經經濟
    部工業局86年9月15日及10月9日工（86）二字第037206號及
    第040321號函核准符合「外國營利事業收取製造業、技術服
    務業及發電業之權利金暨技術服務報酬免稅案件審查原則」
    第6點「半導體工業」之規定，並經上訴人86年10月3日及11
    月4日北區國稅一第00000000號及86113299號函核准依所得
    稅法第4條第21款規定予以免稅在案，亦即上訴人所引進之
    專門技術並非仍在研發階段，而係已開發完成，可提供生產
    使用，依財政部89年9月15日台財稅第0890455926號函釋規
    定，原核定並無不合等語，資為抗辯。
四、原審斟酌全辯論意旨及調查證據之結果，略以：所得稅法第
    1條第1項第21款規定係鑑於專利權、商標權、各種特許權利
    或技術服務報酬在中華民國境內之授權使用，能立即直接有
    助於國內產業之營業活動，進而創造利潤，而有助於所得稅
    財政收入之增加，因此，從財政之角度，對從國外輸入知識
    產權的國外組織，給予免稅優惠。故財政部89年9月15日台
    財稅字第0890455926號函釋符合前揭規範意旨，自得予援用
    。準此，營利事業引進外國營利事業之專門技術而支付之權
    利金或報酬，如經核准依所得稅法第4條第1項第21款規定予
    以免稅者，該專門技術即係已開發完成，可立即提供生產或
    製造產品使用，自非專供研究與發展之用，核與前揭投資抵
    減辦法第2條第6款所定「專為研究發展購買專利權或專用技
    術」之要件不符，自不得依前揭促進產業生產條例規定列報
    抵減之。經查，上訴人87年度營利事業所得稅結算申報，原
    申報研究發展支出746,447,657元，其中屬專為研究發展購
    買之專利權、專用技術及著作權之當年度攤折費用694,082,
    844元，係上訴人購自日商三菱電機之「16M、64M等半導體
    產品設計、製造、測試及封裝等專門技術」之報酬金，業經
    經濟部工業局以86年9月15日工（86）二字第037206號、86
    年10月9日工（86）二字第040321號函核准符合「外國營利
    事業收取製造業、技術服務業及發電業之權利金暨技術服務
    報酬免稅案件審查原則」第6點「半導體工業」規定，並經
    被上訴人核准依所得稅法第4條第1項第21款規定予以免稅在
    案等情，有上訴人87年度營利事業所得稅結算申報書、經濟
    部工業局前開函及被上訴人86年10月3日北區國稅一第86108
    170號函、86年11月14日北區國稅一第86113299號函可稽，
    並為兩造所不爭，堪信為真實。故被上訴人以上訴人引進之
    前開專門技術，係已開發完成，可提供生產使用，並非專供
    研究發展之用，核與前揭投資抵減辦法第2條第6款規定不符
    ，而否准認列抵減稅額，揆諸前揭說明，並無不合。上訴人
    空言主張其引進前開已開發完成之專門技術，係作為研發另
    一新產品之基礎技術，應有投資減抵辦法第2條第6款之適用
    ，核不足採。綜上所述，被上訴人以上訴人列報支付日商三
    菱電機之報酬金694,082,844元，與前揭研發投資抵減辦法
    第2條規定不符，而否准認列抵減，並無違誤，復查、訴願
    決定遞予維持，俱無不當，因而將訴願決定及原處分均予維
    持，駁回上訴人之訴。
五、本院經核原判決於法尚無違誤。上訴意旨仍執前詞並主張略
    以：上訴人自訴外人日商三菱電機引進16M、64M DRAM及16M
    、64M SDRAM 、第四代16M DRAM設計、製造、測試及封裝等
    已開發完成之專門技術，並以日商三菱電機既有的技術為基
    礎，積極研發尖端製程DRAM之新產品；且當時臺灣半導體廠
    商在先進技術上落後日、韓等國，普遍透過外國事業之技術
    移轉，引進較成熟之製程技術，上訴人以上述方式作為研究
    發展之策略，因此上訴人與訴外人日商三菱電機並非共同開
    發上開16M、64M DRAM及16M、64M SDRAM、第四代16M DRAM
    設計、製造、測試及封裝等已開發完成之技術，與財政部89
    年9月15日台財稅第890455926號函釋適用之事實並不相當。
    且法律並未明定適用所得稅法第4條第1項第21款即應排除促
    進產業升級條例第6條規定，財政部89年9月15日台財稅第
    890455926號函釋增加法律所無之限制，並有違租稅法律主
    義,原判決未予審酌逕援引該函釋作為判決依據，顯有適用
    法規不當之違法。又上訴人藉日商三菱電機購入以開發完成
    之既有技術，作為上訴人研發新產品、改進生產計數及改善
    製程所需之專用技術，已獲得143件臺灣專利、98件美國專
    利及1件韓國專利，此外尚有400多件國內外專利申請中，惟
    被上訴人未就上訴人是否有研究發展事實表明見解，僅一再
    陳述系爭專門技術已開發完成，提供生產使用，而原判決誤
    信被上訴人之指摘，未調查證據，顯有違反經驗法則、應調
    查證據未予調查之違法。爰請廢棄原判決，並撤銷訴願決定
    及原處分等語。然查「左列各種所得，免納所得稅…二一、
    營利事業因引進新生產技術或產品，或因改進產品品質，降
    低生產成本，而使用外國營利事業所有之專利權、商標權及
    各種特許權利，經政府主管機關專案核准者，其所給付外國
    事業之權利金；暨經政府主管機關核定之重要生產事業因建
    廠而支付外國事業之技術服務報酬。」、「為促進產業升級
    需要，公司得在下列用途項下支出金額5%至20%限度內，抵
    減當年度應納營利事業所得稅額；當年度不足抵減時，得在
    以後4年度內抵減之……三、投資於研究與發展、人才培訓
    及建立國際品牌形象之支出。」、「本辦法所稱研究與發展
    之支出，包括公司為研究新產品、改進生產技術，改進提供
    勞務技術及改善製程所支出之左列費用……六、專為研究發
    展購買之專利權、專用技術及著作權之當年度攤折費用。但
    按產品生產或銷售數量金額支付一定比例之價款或定期支付
    一定金額之價款不包括在內。」行為時所得稅法第4條第1項
    第21款、促進產業升級條例第6條第1項、投資抵減辦法第2
    條第6款固分別定有明文。惟「所得稅法第4條第1項第21款
    之相關規定，旨在鼓勵我國營利事業引進外國較進步且已開
    發完成之生產技術、產品及方法，以促進經濟發展及產業升
    級，其適用範圍應以營利事業引進已開發完成，可供生產使
    用之技術為準。有關營利事業與外國事業共同開發技術，該
    項技術既仍在研發階段，尚無法提供生產使用，其所支付予
    外國事業共同開發技術之研究發展費用，應無所得稅法第4
    條第1項第21款免納所得稅規定之適用。」亦經財政部89年9
    月15日台財稅第0890455926號函釋在案。而該函釋乃財政部
    本於營利事業所得稅法之主管機關基於職權所為補充性釋示
    ，未逾法律範圍，自可適用。而本件上訴人87年度營利事業
    所得稅結算申報，原申報研究發展支出746,447,657元，其
    中屬專為研究發展購買之專利權、專用技術及著作權之當年
    度攤折費用694,082,844元，係上訴人購自日商三菱電機之
    「16M、64M等半導體產品設計、製造、測試及封裝等專門技
    術」之報酬金，業經被上訴人核准依所得稅法第4條第1項第
    21款規定予以免稅在案，亦即上訴人所引進之專門技術並非
    仍在研發階段，而係已開發完成，可提供生產使用，不符合
    前開投資抵減辦法「專為」研究發展購買之規定，則被上訴
    人否准認列抵減稅額，揆諸前開規定與說明，尚無違誤，訴
    願決定及原判決均予維持，於法亦無不合。況查原判決就本
    件爭點即上訴人主張其引進已開發完成之專門技術，係作為
    研發另一新產品之基礎技術，應有投資減抵辦法第2條第6款
    之適用乙節，為不可採等情，明確詳述其得心證之理由，有
    如前述。並與前開行為時所得稅法、促進產業升級條例、投
    資抵減辦法等法令規定及函釋意旨要無不合，尚無判決不適
    用法規或適用不當之違法。至於上訴人其餘訴稱各節，乃上
    訴人以其對法律上見解之歧異，就原審取捨證據、認定事實
    之職權行使，指摘其為不當，均無可採。綜上所述，上訴意
    旨指摘原判決違誤，求予廢棄，難認有理由，應予駁回。
據上論結，本件上訴為無理由，爰依行政訴訟法第255條第1項、
第98條第3項前段，判決如主文。
中　　華　　民　　國　　96　　年　　1　　 月　　19　　日
                  第一庭審判長法  官　趙　永　康
                              法  官  黃  合  文
                              法  官  林　茂　權
                              法  官　鄭　忠　仁
                              法  官　黃　本　仁
以  上  正  本  證  明  與  原  本  無  異
中　　華　　民　　國　　96　　年　　1　　 月　　19　　日
　　　　　　　　　　　　　　　書記官　王　福　瀛
